臺灣士林地方法院刑事判決　　　　　　　　94年度訴字第85號
公　訴　人　臺灣士林地方法院檢察署檢察官
被　　　告　乙○○
上列被告因違反證券交易法案件，經檢察官提起公訴（94年度偵
緝字第50號），被告為有罪之陳述，經本院合議庭裁定本件宜由
受命法官獨任進行簡式審判程序，判決如下：
    主  文
乙○○幫助掩飾因自己重大犯罪所得財物，處有期徒刑肆月，如
易科罰金，以佰元折算壹日。所得財物新台幣仟元沒收，如
全部或一部不能沒收時，以其財產抵償之。
    事  實
一、乙○○於民國91年8 月間，因失業欠錢花用，見報紙刊登徵
    求買賣證券交易帳戶之廣告，遂撥打報載電話號碼，與一自
    稱姓王之成年男子聯絡，經王姓男子告知如乙○○至證券公
    司開戶供該男子使用，可取得新台幣3,000 元之報酬。乙○
    ○明知證券公司之帳戶係專供本人買賣證券之用，如提供予
    不相識之人使用，將被利用作為掩飾違反證券交易法之重大
    犯罪所得財物，竟因貪圖報酬，而依王姓男子指示，於同月
    19日，先至臺北市○○區○○路101 號14樓群益證券股份有
    限公司（以下簡稱群益公司），填寫基本資料並簽訂委託買
    賣證券受託契約及設定交易密碼，開立第16273-9 號證券交
    易帳戶，委託群益公司從事買賣上市之有價證券，且取得有
    價證券集中保管存褶、農民銀行活期儲蓄存褶。嗣乙○○再
    依指示，前住臺灣汽車客運總站男廁，於某柱子上方取得鑰
    匙1 把，持以開啟某置物櫃，取出櫃內之現金3000元，再將
    上開存褶2 本及相關資料置入，旋由該王姓男子取出使用。
    嗣該男子以乙○○名義，透過以密碼語音下單之方式，於91
    年8 月21日及翌（22）日，連續買進安泰商銀股票45萬股，
    並於同年8 月23日，將上開安泰商銀股票45萬股賣出，惟該
    王姓男子明知上開股票業經有人承諾接受而拒不履行交割義
    務，經群益公司向證券交易所申報違約，總計違約金額達
    5,121,000 元，足以對證券市場交易秩序產生重大影響。嗣
    經群益公司屢催乙○○辦理交割無著，始循線查知上情。
二、案經群益公司訴請臺北市政府警察局士林分局報請台灣士林
    地方法院檢察署檢察官偵查起訴。
    理  由
一、訊據被告乙○○對上揭事實供認不諱，核與告訴代理人即群
    益公司職員甲○○指訴情節相符，並有客戶基本資料表、客
    戶自填徵信資料、委託買賣證券受託契約等開戶資料及客戶
    電子式交易帳戶申請書、違約交易申報表等附卷可稽，事證
    明確，被告犯行堪以認定，應依法論科。
二、查本件王姓男子買賣股票後不履行交割，足以影響市場秩序
    ，係違反證券交易法第155 條第1 項第1 款之規定，而應依
    同法第171 條規定論處，且上開犯罪係屬洗錢防制法第3 條
    第1 項第9 款所定之重大犯罪。被告提供其證券交易帳戶以
    供王姓男子掩飾其上開犯罪之所得，要屬幫助該男子掩飾其
    因自己重大犯罪所得財物，應成立洗錢防制法第9 條第1 項
    之幫助犯，並依刑法第30條第2 項規定，按正犯之刑減輕之
    。公訴意旨雖認被告應與該王姓男子成立證券交易法第171
    條之共同正犯，惟按所謂共同正犯者，雖不以參與實施犯罪
    構成要件之行為為限，即以自己共同犯罪之意思，參與實施
    犯罪構成要件以外之行為，或以自己共同犯罪之意思，事先
    同謀，而由其中一部分人實施犯罪之行為者，均為共同正犯
    ，業據司法院釋字第109 號解釋甚明。是故，參照上開解釋
    意旨，未參與實施犯罪構成要件者，必行為人以自己共同犯
    罪之意思，參與實施構成要件以外之行為，或事先同謀而推
    由他人為之者，始得成立共同正犯。本件被告係借用其帳戶
    供王姓男子買賣證券，其交付有價證券集中保管存褶及銀行
    活期儲蓄存褶予該王姓男子後，即未再過問該男子買賣股票
    事宜，是其對該王姓男子從事證券交易之詳情，並無了解，
    要難謂其對該男子買賣安泰商業銀行股票及違法交割之行為
    有犯意聯絡及行為之分擔，公訴意旨認其與該王姓男子應成
    立共同正犯，尚有誤會，起訴法條應予變更。又行為後法律
    有變更者，適用裁判時之法律。但裁判前之法律有利於行為
    人者，適用最有利於行為人之法律，刑法第2 條第1 項定有
    明文。查被告行為後，洗錢防制法業於92年2 月6 日修正公
    布，於同年8 月6 日施行，該法修正前（以下稱舊法）及修
    正後（以下稱新法）之第2 條第1 款對於掩飾因自己重大犯
    罪所得財物均規定為洗錢行為。另新舊法對於上開洗錢行為
    之處罰規定，均規定於第9 條第1 項，應處5 年以下有期徒
    刑，得併科3,000,000 元以下罰金，比較新舊法之刑度並無
    不同，自應適用裁判時之新法。另犯洗錢防制法第9 條第1
    項之罪，在偵查或審判中自白者，減輕其刑，被告於本院審
    理時自白犯罪，應依上開規定遞減其刑。爰審酌被告係因失
    業貪圖利益而有犯行，其出售帳戶供他人買賣證券，使違法
    交易難於追查，有礙交易安全，惟犯後坦承犯行態度尚稱良
    好、犯罪所得不多並其品行、智識程度、犯罪手段等一切情
    狀，量處如主文所示之主刑，並諭知易科罰金之折算標準，
    以資懲儆。
三、被告提供證券交易帳戶所得之對價3,000 元，係其因犯洗錢
    防制法犯罪而取得之報酬，屬因犯罪所得之財物，洗錢防制
    法第4 條第2 款規定甚明，應依同法第12條第1 項之規定沒
    收之，如全部或一部不能沒收時，以其財產抵償之。
據上論斷，應依刑事訴訟法第273 條之1 第1 項、第299 條第1
項前段、第300 條、洗錢防制法第9 條第1 項、第12條第1 項、
刑法第11條前段、第2 條第1 項前段、第30條第2 項、第41條第
1 項、罰金罰鍰提高標準條例第2 條，判決如主文。
本案經檢察官簡志龍到庭執行職務
中　　華　　民　　國　　94　　年　　4 　　月　　29　　日
                  刑事第五庭法  官  彭洪媛
以上正本證明與原本無異。
如不服本判決，應於判決送達後10日內，向本院提出上訴狀。
                            書記官  周霙蘭
中　　華　　民　　國　　94　　年　　5 　　月　　5 　　日
附錄本案論罪科刑法條全文：
洗錢防制法第9條第1項洗錢防制法第9條
犯第2 條第1 款之罪者，處5 年以下有期徒刑，得併科新臺幣
3,000,000元以下罰金。
